【裁判字號】    98,訴,1129
【裁判日期】    990303
【裁判案由】    毒品危害防制條例
【裁判全文】
臺灣桃園地方法院刑事判決              98年度訴字第1129號
公  訴  人  臺灣桃園地方法院檢察署檢察官
被      告  甲○○
選任辯護人  陳俊隆律師
上列被告因違反毒品危害防制條例案件，經檢察官提起公訴（98
年度偵字第6259號），本院判決如下：
    主  文
甲○○意圖販賣而持有第三級毒品，處有期徒刑貳年，緩刑伍年
，緩刑期間付保護管束，並應向公庫支付新臺幣貳拾萬元，及於
判決確定之日起壹年內，向執行檢察官指定之公益團體、地方自
治團體或社區提供肆拾小時之義務勞務。扣案之第三級毒品K 他
命捌包（淨重壹仟伍佰肆拾公克）沒收銷燬之，裝盛上開K 他命
之塑膠袋捌個，均沒收。
    事  實
一、甲○○明知K 他命為毒品危害防制條例所管制之第三級毒品
    ，不得販賣及持有，竟基於意圖販賣之主觀犯意，於98 年3
    月11日下午6 時許，在桃園縣龜山鄉○○路○ 段麥當勞速食
    店前，以新臺幣( 下同)10 萬元之代價，向某真實姓名年籍
    不詳綽號「牛車」之成年男子購入K 他命7 小包，復收受該
    綽號「牛車」之男子所寄賣之K 他命1 大包，合計淨重1,63
    1.18公克，而持有之，欲俟機販賣上開愷他命予不特定人。
    嗣於同年3 月11日晚間11時14分許，為警在其桃園縣龜山鄉
    ○○路○ 段692 號11樓B 室居處查獲，並扣得上開K 他命8
    包淨重1,631.18公克及分裝袋47個、壓板1 個、行動電話1
    支、現金5,900 元，始悉上情。
二、案經臺北縣政府警察局新莊分局報告臺灣桃園地方法院檢察
    署檢察官偵查起訴。
      理  由
一、本案認定事實所引用之本件卷內所有卷證資料（包含人證與
    文書證據、物證等證據），並無證據證明係公務員違背法定
    程序所取得，且被告於本院審理時對本院提示之卷證均未爭
    執其證據能力，且卷內之文書證據，亦無刑事訴訟法第159
    條之4 之顯有不可信之情況與不得作為證據之情形，從而，
    依刑事訴訟法第159 條至159 條之5 之規定，本案以下認定
    事實所引用之證據（包含人證與文書證據、物證等證據），
    均有證據能力，合先敘明。
二、上揭事實，業據被告於本院審理時自白不諱，核與證人林明
    城於偵訊中之證述相符，復有扣案之K 他命8 包、現場照片
    7 張、被告所有之行動電話1 支、內政部警政署刑事警察局
    鑑定書1 紙在卷可稽，是被告自白核與事實相符，應堪採信
    。本件事證明確，被告犯行可以認定，自應依法論科。
三、按意圖販賣而持有毒品罪，則係行為人原無販賣營利之意圖
    ，於購入或因其他原因取得毒品後，始另行起意販賣營利者
    而言；如非以營利售賣意圖而販入，或因其他原因而持有，
    嗣起意圖利售賣，尚未著手於賣出行為，始成立意圖販賣而
    持有毒品罪責，最高法院90年度台上字第2046號、95年度台
    上字第3574號判決、96年度台上字第3859號判決意旨均足資
    參照。經查，K他命係屬毒品危害防制條例第2 條第2 項第3
    款之第三級毒品，不得販賣及非法持有，而被告於98年3 月
    11日購得愷他命7 小包，本欲供己陸續施施用，乃因真實姓
    名年籍不詳「牛車」寄放K 他命1 大包，始萌生販賣第三級
    毒品之意圖，進而伺機販賣等情，業據本院認定如上，是被
    告非以營利售賣之意圖而購入毒品，乃係臨時起意圖利販賣
    ，且尚未著手於賣出之行為，是其行為該當意圖販賣而持有
    之構成要件，至為灼然。故核被告所為，係犯毒品危害防制
    條例第5 條第3 項之意圖販賣而持有第三級毒品罪，次按，
    意圖販賣而持有第三級毒品之罪，其法定刑為「3 年以上10
    年以下有期徒刑，得併科300 萬元以下罰金」，其法定刑難
    謂不重，惟犯本條之罪者，其原因動機不一，犯罪情節未必
    盡同，所生之危害亦未必可等量齊觀，若於具體個案，逕行
    依法論處恐有情輕法重之嫌，且依其犯罪情狀處以有期徒刑
    即已足以懲儆，並可達防衛社會之目的者，自非不可綜合被
    告客觀之犯行與主觀之惡性二者，考量其情狀有否情堪憫恕
    之處，而適用刑法第59條之規定，再予酌量減輕其刑，以使
    個案裁判之量刑能斟酌至當，且符合比例原則。考本案被告
    所為，固合於本罪之構成要件無疑，惟此意圖販賣而持有毒
    品之罪，本應考量被告之行為態樣，以為適當之科刑。經查
    ，被告甲○○犯罪所生危害實屬輕微，且犯後復已深切悔悟
    ，知其所為非是，依其情狀，若處最低法定刑期之3 年有期
    徒刑，猶稍嫌過重，處2 年有期徒刑，即已足資懲儆，並可
    達防衛社會之目的，且屬適當。準此，本院認被告犯罪情狀
    顯可憫恕，科以最低度刑仍嫌過重，為使本案判決量刑能臻
    適當，合於比例原則，爰依刑法第59條之規定，先酌量減輕
    其刑。復審酌被告意圖販賣而持有之愷他命，屬第三級毒品
    ，對人體有莫大戕害，竟基於販賣之意圖而持有之，致生危
    害於國民身體健康及社會風氣，惟犯後坦承犯行，態度良好
    ，悛悔有據，且表示願意捐款公庫20萬元及向指定之公益團
    體、地方自治團體或社區提供義務勞務40小時、兼衡其品行
    、智識程度、持有毒品之數量暨所生之危害等一切情狀，量
    處如主文所示之刑。另被告前未曾因故意犯罪受有期徒刑以
    上刑之宣告，此有臺灣高等法院被告前案紀錄表1 份在卷可
    憑，且因有正當工作而自食其力，人格並不具反社會性，僅
    因一時失慮，致罹刑章，經此偵、審程序及刑之宣告後，自
    當知所警惕，而無再犯之虞，容允改過遷善之機會，是本院
    認上開宣告之刑，以暫不執行為適當，爰併宣告緩刑5 年，
    以啟自新，惟被告應於判決確定後壹年內，向公庫支付新台
    幣20萬元，並於判決確定後壹年內向指定之公益團體、地方
    自治團體或社區提供40小時之義務勞務。又此乃緩刑之負擔
    條件，如被告未遵循本院諭知之緩刑期間負擔而情節重大者
    ，檢察官得依刑事訴訟法第476 條及刑法第75條之1 第1 項
    第4 款之規定，聲請撤銷本件緩刑之宣告，併予敘明。
四、扣案之第三級毒品K 他命8 包（送驗含袋毛重1660.03 公克
    ，驗餘淨重1540公克），係屬其備供販賣而持有之第三級毒
    品，而屬違禁物，不問是否屬於被告所有，均應依毒品危害
    防制條例第18條第1 項之規定宣告沒收之（上開毒品中因鑑
    定用罄部分，既已滅失，自無庸再予以宣告沒收）。又包裝
    前開第三級毒品K 他命結晶粉末之包裝塑膠袋合計8 只，因
    均屬被告所有，且為裝盛上開備供販賣之第三級毒品之用，
    故均屬供其犯罪所用之物，則應依刑法第38條第1 項第2 款
    之規定，宣告沒收之。至分裝袋47個、壓板1 個、行動電話
    1 支，因無積極證據證明為供本案犯罪之用或預備供本案犯
    罪之用，現金5900元亦非交易所得，業經被告供陳在卷，故
    爰不宣告沒收，併予敘明。
據上論斷，應依刑事訴訟法第299 條第1 項前段，毒品危害防制
條例第5 條第3 項、第18條第1 項，刑法第11條、第38條第1 項
第2 款、第59條、第74條第1 項第1 款、同條第2 項第4 款、第
5 款、第93條第1項第2款，判決如主文。
本案經檢察官王碩志到庭執行職務。
中    華    民    國    99    年    3     月    3     日
                  刑事第十庭審判長  法  官 江 德 民
                                    法  官 華 奕 超
                                    法  官 黃 鏡 芳
以上正本證明與原本無異。
如不服本判決應於收受判決後10日內向本院提出上訴書狀，並應
敘述具體理由。其未敘述上訴理由者，應於上訴期間屆滿後20日
內向本院補提理由書( 均須按他造當事人之人數附繕本) 「切勿
逕送上級法院」。
                                    書記官 陳 孟 君
中    華    民    國    99    年    3     月    3     日
附錄本件論罪科刑之法條：
毒品危害防制條例第5條
意圖販賣而持有第一級毒品者，處無期徒刑或 10 年以上有期徒
刑，得併科新臺幣 7 百萬元以下罰金。
意圖販賣而持有第二級毒品者，處 5 年以上有期徒刑，得併科
新臺幣 5 百萬元以下罰金。
意圖販賣而持有第三級毒品者，處 3 年以上 10 年以下有期徒
刑，得併科新臺幣 3 百萬元以下罰金。
意圖販賣而持有第四級毒品或專供製造、施用毒品之器具者，處
 1 年以上7 年以下有期徒刑，得併科新臺幣 1 百萬元以下罰金
。
毒品危害防制條例第18條
查獲之第一、二級毒品及專供製造或施用第一、二級毒品之器具
，不問屬於犯人與否，均沒收銷燬之；查獲之第三、四級毒品及
製造或施用毒品之器具，無正當理由而擅自持有者，均沒入銷燬
之。但合於醫藥、研究或訓練之用者，得不予銷燬。
前項合於醫藥、研究或訓練用毒品或器具之管理辦法，由法務部
會同行政院衛生署定之。

司法院資訊處製作；財團法人民間司法改革基金會備份。
